臺灣新北地方法院刑事判決
110年度訴字第1304號
公  訴  人  臺灣新北地方檢察署檢察官
被      告  朱永丞


選任辯護人  羅盛德律師
上列被告因傷害等案件，經檢察官提起公訴(109年度偵字第3356
1號)，本院判決如下：
    主  文
朱永丞犯傷害罪，處有期徒刑參月，如易科罰金，以新臺幣壹仟
元折算壹日。扣案之高爾夫球桿壹支沒收。又犯誣告罪，處有期
徒刑參月。
    事  實
一、朱永丞與張庭彰均為新北市○○區○○路0段00號成功大第社區(
    下稱成功社區)住戶，張庭彰並擔任該社區管委會主委乙職
    ，2人於民國109年8月13日21時21分許，在上址社區中庭因
    故發生爭執，詎朱永丞竟基於傷害之犯意，持其所有之高爾
    夫球桿1支揮擊毆打張庭彰之頭部，致張庭彰因而受有頭皮
    挫裂傷約1.2公分長之傷害。嗣經警據報前往處理，當場扣
    得上開高爾夫球桿1支。
二、朱永丞明知張庭彰於上開時地並無動手毆打其胸口，亦無推
    其脖子致其頭部撞擊花圃水泥牆之傷害犯行，竟意圖使張庭
    彰受傷害罪之刑事處分，基於誣告之犯意，接續於109年8月
    14日1時51分許，在新北市政府警察局永和分局得和派出所
    ，及於109年8月14日、110年3月15日在臺灣新北地方檢察署
    捏造上開事實，據以對張庭彰提出傷害告訴，致張庭彰因而
    遭受刑事偵查，使其受有刑事處分之危險。惟張庭彰所涉傷
    害、誣告罪嫌部分，嗣經臺灣新北地方檢察署檢察官查明後
    ，認其犯罪嫌疑不足，而以109年度偵字第33561號為不起訴
    處分確定。
三、案經張庭彰訴由新北市政府警察局永和分局報告臺灣新北地
    方檢察署檢察官偵查起訴。
    理  由
壹、證據能力部分
    本判決引用被告以外之人於審判外之陳述，檢察官、被告朱
    永丞及其辯護人於本院準備程序、審理時對於該等證據能力
    均未爭執，且迄於言詞辯論終結前亦無聲明異議(見本院110
    年度訴字第1304號卷【下稱本院卷】第31-32、137-138、15
    5-156頁)。本院審酌上開證據資料之作成之情況，並無違法
    取證或其他瑕疵，且與待證事實具有關聯性，認為以之作為
    證據為適當，依刑事訴訟法第159條之5規定，均有證據能力
    。又所引非供述證據，與本案均有關聯性，且查無違反法定
    程序取得之情，依刑事訴訟法第158條之4反面解釋，亦均有
    證據能力。
貳、實體部分
一、認定事實所憑之證據及理由：
　　訊據被告固坦承有於上開時地與告訴人張庭彰因口角而發生
    爭執，其有持扣案之高爾夫球桿1支與告訴人發生拉扯之事
    實，然矢口否認有何傷害、誣告之犯行，辯稱：我沒有拿高
    爾夫球桿打過告訴人，我和告訴人拉扯高爾夫球桿時一起倒
    地，告訴人的頭部就撞到花臺上流血；當天晩上告訴人挑釁
    我，一直靠近我要錄音、錄影及拍照，並先用拳頭打我左胸
    ，我有驗傷報告，我跟檢察官講，我告他傷害，檢察官認為
    錄影帶沒有看到這件事情，算誣告；告訴人有先動手毆打我
    的胸口導致我受傷，我們兩人倒地後，告訴人就推我脖子導
    致我的頭部撞擊花圃水泥牆而受傷，胸部、頭部受傷都有驗
    傷單可證云云。被告之辯護人則為其辯護稱：本案有關傷害
    部分其實沒有任何的證據，只有告訴人的陳述，經勘驗監視
    器亦無法證明被告有持高爾夫球桿擊中告訴人，甚至在旁觀
    的證人也都陳述沒有看到，至審理時檢察官聲請就高爾夫球
    桿鑑定，鑑定結果也無從認定高爾夫球桿有擊中告訴人，本
    案是告訴人持手機一再的挑釁被告，也是由告訴人先出手攻
    擊了被告，被告才憤而徒手先還擊，還擊的時候沒有打到告
    訴人，被告才拿了高爾夫球桿向告訴人揮擊，告訴人撲向被
    告之後，以高爾夫球桿借力甩力讓被告跌坐在地上，兩個人
    一起跌下去之後，當時兩個人跌倒下去的時候撞擊了花圃的
    矮牆，才導致兩個的頭部受傷的情形。至於誣告的部分，不
    僅從監視錄影可見，確實告訴人有出拳向被告攻擊的情形，
    被告也有提出驗傷單、診斷證明書為證，故否認誣告云云。
    經查：
(一)傷害部分：
　1.被告於109年8月13日21時21分許，在成功社區之警衛室前，
    先以拳頭向告訴人揮拳2次未遂，再以其放置在花圃内的高
    爾夫球桿攻擊告訴人之頭部未遂，旋又持該桿打告訴人頭部
    ，造成頭部受傷乙情，此經證人即告訴人於偵查時證述明確
    ，並有天主教永和耕辛醫院109年8月13日乙種診斷證明書1
    紙在卷可參(見偵卷第30頁)，而扣案之高爾夫球桿1支經本
    院送鑑定後，於桿身接近桿頭處，測得血跡反應乙情，亦有
    內政部警政署刑事警察局111年4月7日刑生字第1110028906
    號鑑定書及送鑑高爾夫球桿照片2張在卷可佐（見本院卷第1
    01-102、103頁)；參以被告於警詢時自承：告訴人頭部傷勢
    ，是我持高爾夫球桿傷害的，但是是因為我們當下在拉扯所
    造成的等語(見偵卷第8頁反面至第9頁正面)，復於偵訊時自
    承：我拿起球桿之後，告訴人搶我球桿尾端，爭吵之間打到
    他的後腦杓等語(見偵卷第40頁反面)，足認告訴人所證與事
    實相符，是被告之傷害犯行堪以認定，被告上開所辯乃事後
    卸責之詞，當無足採。至辯護人辯稱監視器畫面未攝得被告
    傷害之影像云云，然觀諸卷附臺灣新北地方檢察署檢察事務
    官勘驗筆錄及監視器畫面翻拍照片共22張(見偵卷第73-84頁
    )，可見被告與告訴人因肢體拉扯及躲避攻擊而四處走動，
    並未全程出現在監視器畫面中，是被告上開傷害犯行未有監
    視器影像可佐，仍無礙於被告上開犯行之認定，故此部分所
    辯，不足為有利於被告之認定。
　2.被告固辯稱：我和告訴人2人因為搶球桿而倒地，我倒地以
    後，我們是沿著花圃的坐台一起倒下去的，倒下去以後因為
    我差他十幾歲，他力量比我大很多，他就直接翻到、坐到我
    的肚子上，拿著高爾夫球桿壓到我的脖子往前推，叫我去撞
    花圃的矮牆，然後他就壓著我一隻手，壓著我，因為他撞到
    花圃的牆，開始流血，他自己摸到，看了他就把血全部弄下
    來抹在我的臉上，整個臉都是；後來我將球桿交給謝政哲，
    他出現的時候我還是躺的，球桿是我們兩個一起交給他，我
    們兩個都沒有放等語(見本院卷第156頁)，然證人謝政哲於
    偵訊時結稱：我一開始看到的時候，他們2人是站著拉扯高
    爾夫球桿，後來他們有無倒地我就忘記了；我沒有看到頭上
    流血的告訴人用手拉白色長頭髮的被告的頭去撞地，我看到
    他們時，他們2人雙手都在高爾夫球桿上等語(見偵卷第115-
    116頁)，可見被告所辯與證人所述不符，參以前述被告自承
    傷害告訴人之犯行，是被告所辯並非可採。
(二)誣告部分：
　1.被告於110年3月15日偵訊時陳稱：告訴人靠我很近，還拿手
    機錄影，我叫他離我遠一點，他就一拳打到我左胸口，打我
    的地方就是在警衛室的正前方，我就後退，把我放在花圃的
    高爾夫球桿拿出來，我就揮舞桿子兩下，我跟他說到此為止
    ，之後告訴人就搶我的高爾夫球桿；我不知道為何監視器都
    沒有看到告訴人有動手打我左胸口的事情，他確實有打我，
    只是我沒辦法證明等語(見偵卷第108頁反面-109頁)，復於
    本院審理時陳稱：當時提告告訴人打我的胸口，是指我拿高
    爾夫球桿之前的事情等語(見本院卷第157頁)，是被告於偵
    訊時即已知悉監視器畫面並未攝得告訴人毆打其胸口之事甚
    明。
　2.復觀諸前揭臺灣新北地方檢察署檢察事務官勘驗筆錄及監視
    器畫面翻拍照片，可知於監視器畫面時間21時20分41秒被告
    自花圃拿出高爾夫球桿前(即偵卷第73-76頁所示)，未見告
    訴人有何出手毆打被告胸口之情事，雙方係於被告多次持高
    爾夫球桿向告訴人揮舞後，告訴人於監視器畫面時間21時20
    分48秒快步向前接近被告，2人因此發生肢體接觸並僵持(即
    偵卷第78頁所示)，是被告指稱告訴人於被告拿出高爾夫球
    桿前出手毆打其胸口乙節，並無所據。而證人即告訴人於本
    院審理時結稱：我跟被告發生衝突的整個過程中，不曾動手
    毆打過他的胸口；那時候他一直很接近我，怕他打我，我的
    手是擋在胸口；而且我的手都拿手機，更不可能拿手機那隻
    手打他，因為我那個時候是要錄他的音，他一直罵我(手勢
    比劃擋在胸口前拍照錄影)等語(見本院卷第146頁)，核與前
    揭臺灣新北地方檢察署檢察事務官勘驗筆錄及監視器畫面翻
    拍照片相符，堪信為真實。
　3.至被告於案發當天就醫，經診斷其受有左側頭皮腫痛、左胸
    部疼痛、雙膝及左腕挫外傷乙情，固有天主教永和耕莘醫院
    109年8月13日乙種診斷證明書1紙（見偵卷第29頁)、109年8
    月13日就醫資料（急診護理評估紀錄、急診病例紀錄單、急
    診醫囑單、右膝、左膝、頭部、胸口、左手腕受傷照片共5
    張)1份(見偵卷第86-90頁)等在卷可佐，然倘依被告所述：
    我和告訴人2人因為搶球桿而倒地，我倒地以後，我們是沿
    著花圃的坐台一起倒下去的，倒下去以後因為我差他十幾歲
    ，他力量比我大很多，他就直接翻到、坐到我的肚子上，拿
    著高爾夫球桿壓到我的脖子往前推，叫我去撞花圃的矮牆，
    然後他就壓著我一隻手，壓著我，因為他撞到花圃的牆，開
    始流血，他自己摸到，看了他就把血全部弄下來抹在我的臉
    上，整個臉都是等語(見本院卷第156頁)，被告既仰躺在地
    ，而告訴人坐在被告之腹部上，拿著高爾夫球桿壓其脖子往
    前推，去撞花圃的矮牆，則被告之擦挫傷應在背部、四肢之
    背面、脖子等處，然診斷結果卻未見上開傷勢，是被告所述
    並無所據，顯不足採。而證人即告訴人於警詢時陳稱：被告
    稱其左胸口、左右小腿、左手腕以及頭部有傷勢之照片，傷
    勢成因應該是我們在拉扯、搶奪高爾夫球桿時，被告有跌倒
    ，應該是他跌倒時造成受傷等語(見偵卷第14頁反面)，與被
    告上開傷勢結果互核相符，堪信為真實，足認被告上開傷勢
    應係拉扯高爾夫球桿時跌倒所致。告訴人所涉傷害、誣告罪
    嫌部分，嗣經臺灣新北地方檢察署檢察官查明後，認其犯罪
    嫌疑不足，而以109年度偵字第33561號為不起訴處分確定，
    有該不起訴處分書在卷可佐(見偵卷第127-128頁反面)，益
    徵被告對告訴人所提上開刑事告訴內容不實。
　4.按誣告罪之成立，係以意圖他人受刑事處分，虛構事實而向
    該管公務員申告，即以明知所告事實係虛偽為要件，倘因故
    意違反自己明知之事實而為申告，顯非出於懷疑或誤會，自
    應以誣告罪責相繩(最高法院111年度台上字第893號判決意
    旨參照)，被告既明知告訴人並未對其為傷害之事實，猶虛
    構事實對告訴人提出傷害之告訴，所為當已符合誣告罪之要
    件。
(三)綜上所述，本案事證已臻明確，被告犯行均堪以認定，皆應
    依法論科。
二、論罪科刑：
(一)核被告所為，係犯刑法第277條第1項之傷害罪、同法第169
    條第1項之誣告罪。
(二)被告就上開2罪間，犯意各別，行為互異，應予分論併罰。
(三)爰審酌被告不思理性處理糾紛，竟以高爾夫球桿對告訴人為
    上開傷害犯行，另意圖使告訴人受刑事處分，而對其提出傷
    害之告訴，不僅使國家機關發動偵查，耗費訴訟資源，亦使
    告訴人無端遭受刑事偵查程序之累，面臨可能遭刑事處罰之
    危險，被告所為實值非難，且犯後矢口否認犯行，態度非佳
    ；兼衡其犯罪之動機、目的、手法、告訴人所受傷勢等情節
    ，暨被告自述教育程度為空軍官校畢業，需要扶養93歲的母
    親，無收入，生活靠父母以前留下來的退休金之家庭生活狀
    況(見本院卷第162頁)等一切情狀，分別量處如主文所示之
    刑，並就傷害罪部分，諭知易科罰金之折算標準。
三、沒收部分：按供犯罪所用、犯罪預備之物或犯罪所生之物，
    屬於犯罪行為人者，得沒收之，刑法第38條第2項前段定有
    明文。扣案之高爾夫球桿1支為被告所有(見偵卷第9頁)，業
    據被告供陳明確，且供被告為傷害犯行所用之物，業經本院
    認定如前，爰依刑法第38條第2項前段之規定，於被告所犯
    之傷害罪刑項下宣告沒收之。
據上論斷，應依刑事訴訟法第299條第1項前段(依判決精簡原則
，僅記載程序法條文)，判決如主文。　
本案經檢察官蔡逸品提起公訴，檢察官陳姵伊到庭執行職務。
中　　華　　民　　國　　111 　年　　7 　　月　　29　　日
                  刑事第十八庭  審判長法  官  詹蕙嘉
                                      法  官  劉明潔
                                      法  官  劉容妤
上列正本證明與原本無異。　　　　　　　　　　　　　　　　如不服本判決，得於判決書送達之日起20日內，以書狀敍述理由(須附繕本)，向本庭提出上訴。　　　　　　　　　　　　　
　　　　　　　　　　　　　　　　　　　書記官  謝昀真
中　　華　　民　　國　　111 　年　　8 　　月　　1 　　日
附錄本判決論罪科刑法條
【刑法第277條】
傷害人之身體或健康者，處五年以下有期徒刑、拘役或五十萬元
以下罰金。
犯前項之罪，因而致人於死者，處無期徒刑或七年以上有期徒刑
；致重傷者，處三年以上十年以下有期徒刑。
【刑法第169條】
意圖他人受刑事或懲戒處分，向該管公務員誣告者，處七年以下
有期徒刑。
意圖他人受刑事或懲戒處分，而偽造、變造證據，或使用偽造、
變造之證據者，亦同。